臺灣高等法院民事裁定
109年度抗字第977號
抗  告  人  龍熙澂  
上列抗告人因與相對人葉鴻杰間聲明異議事件，對於中華民國
109年7月2日臺灣新北地方法院109年度執事聲字第2號裁定提起
抗告，本院裁定如下：
    主  文
抗告駁回。
抗告費用由抗告人負擔。
    理  由
一、抗告人於原法院異議及抗告意旨略以：伊執有相對人於民國
    (下同)108年3月21日所簽發票號CH0000000、面額新臺幣(下
    同）750萬元之本票乙紙（下稱系爭本票）， 經原法院於10
    8年8月27日以108年度司票字第5251號裁定（下稱系爭本票
    裁定）准予強制執行，伊執系爭本票裁定為執行名義，聲請
    對相對人之財產為強制執行，經原法院民事執行處（下稱原
    執行法院）以109年度司執字第10862號清償票款強制執行事
    件(下稱系爭執行事件)受理，並於109年2月3日命伊補正系
    爭本票原本，惟系爭本票原本遭相對人於108年9月19日教唆
    3名不詳姓名之男子強行取走並撕毀，雖案經臺灣新北地方
    檢察署(下稱新北地檢署)檢察官以109年度偵字第281號為不
    起訴處分，但不影響系爭本票裁定之效力，系爭執行事件法
    定要件之欠缺，是因相對人之不正當行為所致，非可歸責於
    伊，伊僅一時無法提出系爭本票原本，原執行法院應准許伊
    強制執行之聲請，待伊依公示催告程序獲除權判決以替代系
    爭本票原本之提出後，再分配執行案款予伊。詎原執行法院
    司法事務官逕以伊逾期未提出系爭本票原本為由，於109年4
    月14日以109年度司執字第10862號裁定（實為處分，下稱原
    處分），駁回伊強制執行之聲請，伊提出異議，仍經原法院
    於109年7月2日以109年度執事聲字第2號裁定（下稱原裁定
    ）駁回，爰提起抗告，請求廢棄原裁定等語。
二、按債權人依強制執行法第4條第1項第6款 聲請強制執行者，
    應提出得為強制執行名義之證明文件，強制執行法第6條第1
    項第6款定有明文。又強制執行法第6條第1項第6款規定為必
    須具備之程式，若有欠缺，依強制執行法第30條之1準用民
    事訴訟法第249條第1項第6款規定，其情形可補正者，經法
    院定期間命補正而未補正，法院應以裁定駁回強制執行之聲
    請。另本票具無因性、提示性、繳回性，本票權利之行使與
    本票之占有，有不可分離之關係，聲請人以法院准許本票強
    制執行之裁定聲請強制執行，本質為行使本票執票人對於發
    票人之追索權，聲請人除應提出本票裁定及裁定已合法送達
    債務人之證明（或確定證明書）外，尚應提出本票原本，證
    明其係執票人而得以行使本票所表彰之權利（包括追索權)
　　，始得謂已提出上開法令所定之得為強制執行名義之證明文
    件。惟依民事訴訟法第565條第1項規定，有除權判決後，聲
    請人對於依證券負義務之人，得主張證券上之權利，是宣告
    證券無效之除權判決，可使聲請人取得持有證券人之同一地
    位，並有足代聲請人持有證券之效力，該聲請人即與持有證
    券相同，於此情形，該聲請人自得以除權判決據以聲請強制
    執行，以替代該本票（最高法院98年度台抗字第710號裁定
　　、本院暨所屬法院100年法律座談會民執類提案第13號研討
    結論參照）。
三、經查：
  (一)抗告人以其為系爭本票之票據債權人，執有系爭本票裁定
      及確定證明書等正本為由，向原執行法院聲請以系爭執行
      事件強制執行相對人之財產，依前開說明，除應提出系爭
      本票裁定及確定證明書等正本外，尚應提出系爭本票原本
　　　，始得謂已提出強制執行法第4條第1項第6款及同法第6條
      第1項第6款規定之得為強制執行名義之證明文件，惟抗告
      人向原執行法院聲請強制執行，僅提出系爭本票裁定及確
      定證明書等正本，並未提出系爭本票原本，經原執行法院
      司法事務官於109年2月3日以新北院賢109司執辰字第108
　　　62號函命抗告人於5日內提出系爭本票原本，並於109年2
      月5日送達抗告人，惟抗告人迄未補正，有強制執行聲請
      狀、系爭本票裁定、確定證明書、原執行法院109年2月3
      日新北院賢109司執辰字第10862號函及送達證書等附於系
      爭執行事件卷宗可稽，即與前揭規定不符，其強制執行之
      聲請確屬不合法。
　(二)雖抗告人主張：系爭本票原本嗣後遭相對人強行取走並撕
      毀，致伊於聲請本件強制執行時無法提出，但不影響系爭
      本票裁定之效力，原執行法院仍應准許伊強制執行之聲請
　　　，待伊取得除權判決以代替系爭本票原本之提出後，再分
      配執行案款予伊云云。惟查，本票為完全而絕對之有價證
      券，本票權利之行使與本票之占有，有不可分離之關係，
　　　不僅執票人於依票據法第123條之規定，向法院聲請裁定
      准予強制執行時，須提出本票原本用以證明其為真正執票
      人，其依准許強制執行之裁定，聲請強制執行時，亦須依
      強制執行法第6條第1項第6款之規定，提出本票原本，作
      為強制執行名義之證明文件，始得謂合法。抗告人固以相
      對人與第三人江翠玲、吳李仁、張晄睿、郭珅禓共同於10
      8年9月19日強行取走伊持有之系爭本票原本，相對人涉犯
      刑法第29條第1項、第347條之教唆擄人勒贖罪嫌為由，對
      相對人提出刑事告訴，惟經新北地檢署檢察官偵查後，認
      定無法全然排除抗告人自願交還系爭本票原本予相對人之
      可能性，相對人之犯罪嫌疑不足為由，於109年4月14日以
      109年度偵字第281號為不起訴處分(見原法院執事聲卷第1
      7至21頁)，且此為實體爭執，非原執行法院所得審究
　　　。至於抗告人主張：伊得經由公示催告、除權判決程序提
      出除權判決，以替代系爭本票原本之提出，是伊一時無法
      提出系爭本票原本，並不影響系爭本票裁定之效力，原執
      行法院仍應准許伊聲請強制執行，待伊取得除權判決後，
      再分配執行案款予伊等語，然抗告人於聲請本件強制執行
      時，既尚未取得除權判決，無從補正其執行名義之必要證
      明文件，原執行法院不得開始執行程序，是其上開主張，
      為不可採。
四、綜上所述，抗告人向原執行法院聲請本件強制執行時，既未
    依強制執行法第6條第1項第6款規定，提出系爭本票原本以
    證明其為執票人，經原執行法院通知補正後，復未依限補正
    (包括以除權判決代提出系爭本票原本)，原執行法院司法事
    務官於109年4月14日以原處分駁回抗告人強制執行之聲請，
    並無違誤。從而，原裁定駁回抗告人對原處分所為之異議，
    亦無不合。抗告意旨仍執前詞指摘原裁定不當，聲明廢棄，
    為無理由，應予駁回。
五、據上論結，本件抗告為無理由，爰裁定如主文。　　　
中　　華　　民　　國　　109 　年　　9 　　月　　1 　　日
                  民事第二十一庭
                        審判長法　官  翁昭蓉
                              法　官  羅惠雯
                              法　官  鍾素鳳
正本係照原本作成。
本裁定除以適用法規顯有錯誤為理由外，不得再抗告。如提起再
抗告，應於收受送達後10日內委任律師為代理人向本院提出再抗
告狀。並繳納再抗告費新臺幣１千元。
中　　華　　民　　國　　109 　年　　9 　　月　　1 　　日
　　　　　　　　　　　　　    書記官  林吟玲